【裁判字號】    89,訴易,155
【裁判日期】    891219
【裁判案由】    侵權行為損害賠償
【裁判全文】
臺灣高等法院民事判決  八十九年度訴易字第一五五號
    原      告  丙○○
                甲○○
    共      同
    送達代收人  汪倩英  住台北市○○○路○段一四二號二樓
    被      告  乙○○  住台北市○○區○○街一六八巷四十三號二十樓之五
右當事人間因原告提起刑事附帶民事訴訟，請求損害賠償事件，經本院刑事庭移送，
爰判決如左：
    主    文
被告應給付原告每人各新台幣伍萬元及均自民國八十九年九月二日起，至清償日止，
按年息百分之五計算之利息。
原告其餘之訴駁回。
訴訟費用由被告負擔四分之一，餘由原告負擔。
    事    實
一、原告聲明求為判決：(一)被告應給付原告每人各新台幣（下同）二十萬元及均自起
    訴狀繕本送達之翌日起，至清償日止，按年息百分之五計算之利息，(二)訴訟費用
    由被告負擔。其事實上陳述：被告於民國（下同）八十八年三月四日上午七時許
    ，在台北市○○路○段二五五巷內，原告丙○○所有ＥＴ－八一五二號自用小客
    車車前蓋上刮寫「姦夫」二字，侮蔑原告丙○○；又於八十八年五月二十四日晚
    上九時三十分，以打字方式指摘原告丙○○「．．．比殺人魔陳進興還不如」等
    文字傳真至原告丙○○服務之台北市○○○路○段九十九號三樓近鐵運通股份有
    限公司（下稱近鐵公司），侮蔑原告丙○○；又於八十八年六月一日，以手寫方
    式指摘原告「．．．如此卑鄙無恥之行徑，也只有你丙○○及甲○○做得出來」
    等文字分別傳真至原告丙○○服務之近鐵公司及原告甲○○服務之台北市○○路
    ○段六０號四樓南山人壽保險股份有限公司（下稱南山公司），侮蔑原告，致原
    告深感難堪，被告因此所涉及刑責部分，業經刑事法院依連續散布文字，指摘足
    以毀損他人名譽之事罪名，判處拘役五十日確定，顯已構成侵權行為，原告自得
    依民法第一百九十五條第一項前段規定，請求被告賠償非財產上損害之慰藉金等
    語。
二、被告聲明求為判決：(一)原告之訴駁回，(二)訴訟費用由原告負擔。其事實上陳述：
    被告固有在原告丙○○所有前開自用小客車車前蓋上刮寫「姦夫」二字及以手寫
    方式指摘原告「．．．如此卑鄙無恥行徑，也只有你丙○○及甲○○做得出來」
    等文字分別傳真至原告丙○○服務之近鐵公司及原告甲○○服務之南山公司，惟
    並未以打字方式指摘原告丙○○云云。
三、本院依職權調閱本院八十九年度上易字第二六四三號被告妨害名譽案件偵審全卷
    。
    理    由
一、本件原告起訴主張：被告於八十八年三月四日上午七時許，在台北市○○路○段
    二五五巷內，原告丙○○所有ＥＴ─八一五二號自用小客車車前蓋上刮寫「姦夫
    」二字，侮蔑原告丙○○；又於八十八年五月二十四日晚上九時三十分，以打字
    方式指摘原告丙○○「．．．比殺人魔陳進興還不如」等文字傳真至原告丙○○
    服務之近鐵公司，侮蔑原告丙○○；又於八十八年六月一日，以手寫方式指摘原
    告「．．．如此卑恥鄙無恥之行徑，也只有你丙○○及甲○○做得出來」等文字
    分別傳真至原告丙○○服務之近鐵公司及原告甲○○服務之南山公司，侮蔑原告
    ，致原告深感難堪，原告自得請求被告賠償非財產上損害之慰藉金等情，爰依侵
    權行為之法則，求為命被告給付原告每人各二十萬元並加付法定遲延利息之判決
    。
    被告則以：被告固有在原告丙○○所有前開自用小客車車前蓋上刮寫「姦夫」二
    字及以手寫前開文字分別傳真至原告丙○○服務之近鐵公司及原告甲○○服務之
    南山公司，惟並未以打字前開文字傳真至原告丙○○服務之近鐵公司云云，資為
    抗辯。
二、經查被告對於原告所主張之前開事實，除否認有以打字前開文字傳真至原告丙○
    ○服務之近鐵公司外，其餘各情均予自認（見本院訴易字卷第一六頁正面）。雖
    被告辯稱，伊並未以打字前開文字傳真至原告丙○○服務之近鐵公司，侮蔑原告
    丙○○云云，惟經核閱扣案之該次傳真內容（見台灣台北地方法院檢察署八十八
    年度偵字第一三四九六號偵查卷宗第五頁），被告此次之所以以前開文字侮蔑原
    告丙○○，全係在於責怪原告丙○○違反其前與被告協議離婚時就雙方所生之子
    女教育基金所為之約定，將之移供購買電腦之用，純屬被告與原告丙○○間之事
    ，而與他人毫無關係，衡諸常情，應係被告挾怨侮蔑原告丙○○，且被告因此所
    涉及刑責部分，業經刑事法院依連續散布文字，指摘足以毀損他人名譽之事罪名
    ，判處被告拘役五十日確定，亦有本院八十九年度上易字第二六四三號刑事判決
    足據（見本院訴易字卷第六頁至第八頁），足見被告所為之上開抗辯，殊不足取
    ，自堪認原告所主張之前開事實為真實。被告既故意不法侵害原告之名譽權，則
    原告本於侵權行為之法則，分別請求被告負損害賠償責任，揆諸民法第一百八十
    四條第一項前段規定，自屬有據。
三、按不法侵害他人之名譽，被害人雖非財產上之損害亦得請求賠償相當之金額，民
    法第一百九十五條第一項前段定有明文。被告以前開文字侮蔑原告，致原告深感
    難堪，精神上自必感受痛苦，爰斟酌原告丙○○係高中畢業，從事航空承攬業，
    每月收入六萬五千元，有房屋二棟（每棟約值六、七百萬元）、存款三十餘萬元
    ；原告甲○○係五專畢業，任職南山公司經理，年收入二百二十萬元，有房屋二
    棟（每棟約值三、四百萬元）、存款一百餘萬元，而被告係國中畢業，從事貿易
    品管工作，每月收入四萬八千元，有房屋一棟（約值二百五十萬元），並無存款
    ，有貸款二百六十餘萬元（見本院訴易字卷第一六頁正面）及其他一切情狀後，
    認原告分別請求被告賠償之金額每人各二十萬元，尚嫌過高，應以每人各五萬元
    為適當。從而原告分別請求被告給付每人各五萬元及均自起訴狀繕本送達之翌日
    即八十九年九月二日起，至清償日止，按年息百分之五計算之利息部分，自屬應
    予准許；至超過上開部分原告之請求，即屬不應准許。
四、據上論結：本件原告之訴為一部有理由，一部無理由，依民事訴訟法第七十九條
    但書、第八十五條第一項前段，判決如主文。
中    華    民    國    八十九    年      十二      月        十九      日
                              臺灣高等法院民事第十三庭
                                  審判長法  官  林  鄉  誠
                                        法  官  劉  清  景
                                        法  官  陳  駿  璧
右正本係照原本作成。
不得上訴。
中    華    民    國    八十九    年      十二      月      二十一      日
                                        書記官  林  明  輝


司法院資訊處製作；財團法人民間司法改革基金會備份。
